臺灣臺中地方法院刑事判決　　　　　　　96年度訴字第4109號
公　訴　人　臺灣臺中地方法院檢察署檢察官
被　　　告　甲○○
選任辯護人　朱逸群律師
上列被告因偽證案件，經公訴人提起公訴（九十六年度偵字第一
八九三七號），被告於準備程序中就被訴事實為有罪之陳述，經
告以簡式審判之旨，並聽取意見後，合議庭裁定由受命法官獨任
進行簡式審判程序，本院判決如下：
    主 　 文
甲○○證人，於執行職務之公署審判時，於案情有重要關係之事
項，供前具結，而為虛偽陳述，累犯，處有期徒刑月，減為有
期徒刑壹月又拾伍日。
    犯罪事實
一、甲○○於民國九十一年間因違反選舉罷免法案件，經臺灣高
    等法院臺中分院判處有期徒刑五月，於九十二年一月二十日
    確定，於九十二年二月二十日易科罰金執行完畢，其仍不知
    悔改。緣其係林達隆之胞兄，林達隆於九十二年十月間僱用
    丙○○為司機，二人於九十二年十月二十七日一同至臺灣區
    中小企業銀行名間分行，由丙○○出名申請開立帳號000
    0000號帳戶及一０三五之五號甲存支票帳戶，二人並於
    同年月三十日至上開分行領取票號0000000號至00
    00000號支票，供林達隆使用。迨於同年十一月下旬，
    林達隆未依約給付薪資予丙○○，丙○○即離職。林達隆明
    知丙○○已離職，且未授權再向上開分行領取空白支票供其
    使用，竟基於行使偽造私文書之犯意，未得丙○○之同意，
    於同年十二月二十五日以其保管之丙○○印章，盜用於該分
    行之支票領取證上，偽造以丙○○名義而具有收據性質之上
    開私文書，並將該支票領取證交付而行使之，向該分行領取
    票號0000000號至0000000號空白支票，足以
    生損害於丙○○，並基於意圖供行使之用之摡括犯意，連續
    簽發如附表所示之支票交予不詳之人。嗣如附表所示支票經
    如附表所示之人提示後，因存款不足而遭退票，上開分行即
    於九十三年二月六日通知丙○○將前揭甲存支票帳戶列為拒
    絕往來帳戶，丙○○始知上情。而林達隆涉嫌偽造有價證券
    等罪嫌，經臺灣臺中地方法院檢察署檢察官以九十三年度偵
    字第一八八二三號提起公訴，由本院以九十四年度訴字第二
    ０六二號審理。甲○○知附表編號十之支票，係林達隆所交
    付，交付之際丙○○並未在場，竟為掩飾林達隆偽造有價證
    券等犯行，基於偽證之未必故意，於九十五年七月五日上午
    ，在本院第十三法庭審理林達隆偽造有價證券案件時，供前
    具結，就林達隆有無盜用丙○○印章，偽造簽發附表編號十
    之支票，並持向甲○○借錢等對於案情有重要關係之事項，
    虛偽陳述稱：「上開支票係林達隆與丙○○一同拿來向我借
    錢的，他們拿到我家裡說要做砂石生意需要週轉金，所以我
    就借給他們四萬元」云云（見該案卷第二三六頁），足以使
    司法裁判陷於錯誤之虞。
二、案經臺灣臺中地方法院檢察署檢察官自動檢舉偵查起訴。
    理  　由
一、訊據被告甲○○對其有於上揭時、地供前具結，就另案被告
    林達隆有無盜用另案告訴人丙○○印章，偽造簽發附表編號
    十之支票，並持向其借錢等對於案情有重要關係之事項，虛
    偽陳述之事實，業於本院準備程序及審理時供認不諱，並有
    本院九十四年度訴字第二０六二號林達隆偽造有價證券案件
    七月五日之筆錄及結文、本院上開案件之刑事判決、臺灣高
    等法院臺中分院九十五年度上訴字第二００五號刑事判決各
    一份附卷可憑。而被告交付附表編號十所示之支票，另案之
    告訴人丙○○在場，影響告訴人丙○○所指述內容之真實性
    ，亦使審判之合議庭誤認另案被告林達隆開立之支票，是經
    過另案告訴人丙○○之同意，是此屬於案情有重要關係之事
    項，當可認定。又選任辯護人雖為被告辯護稱：被告因對事
    項記憶不清，而受林達隆誤導，且基於兄弟之情，林達隆拜
    託請他作證，才會作不實證述云云，然被告若對事項記憶不
    清，其應詳細查明而為證述，或者於審判庭作證時，言明其
    記憶不清，對事實無法為完整之陳述，但其卻不尋此途，僅
    依其弟弟即案外人林達隆之請託，即任意陳述其記意不清之
    事項，其有容認該證言內容縱屬不實，亦不違反其本意之未
    必故意存在。綜上所述，被告自白與事實相符，事證明確，
    其上揭偽證之犯行，洵堪認定。
二、核被告所為，係犯刑法第一百六十八條之偽證罪。被告前曾
    於九十一年間因違反選舉罷免法案件，經臺灣高等法院臺中
    分院判處有期徒刑五月，於九十二年一月二十日確定，於九
    十二年二月二十日易科罰金執行完畢之事實，有臺灣高等法
    院被告前案紀錄表、刑案資料查註紀錄表各一份附卷可稽，
    其於五年以內再故意犯本件有期徒刑以上之罪，應依刑法第
    四十七條第一項，論以累犯，並加重其刑。被告甲○○雖於
    本院九十六年十二月十一日審理時自白其上開偽造犯行，但
    因其所虛偽陳述而偽證之案件，業經最高法院於九十六年十
    一月十五日以九十六年度臺上字第六二五四號刑事判決駁回
    上訴確定，被告係於該案件判決確定後始自白其偽造之犯行
    ，而非於所虛偽陳述案件裁判確定前自白犯罪，尚與刑法第
    一百七十二條減輕其刑之要件不符，自不得援引減輕，附此
    敘明。爰審酌被告於法院審理案件時虛偽陳述，使法院有誤
    判事實之虞，影響司法調查之公正性，其惡性非輕，惟念及
    係基於手足之情，而誤蹈法網，於本院審理時坦承犯行，犯
    後態度尚佳等一切情狀，量處如主文所示之刑，以示懲儆。
    又被告所犯之偽證罪，為最重本刑七年以下有期徒刑之罪，
    與刑法第四十一條第一項得諭知易科罰金之規定不合，故本
    案自不得諭知易科罰金之折算標準，併予說明。另被告為本
    案之犯罪時間，係於九十六年四月二十四日以前，合於中華
    民國九十六年罪犯減刑條例第二條第一項第三款應予減其刑
    期二分之一之規定，爰就其宣告刑予以減刑。
據上論斷，應依刑事訴訟法第二百七十三條之一第一項、第二百
九十九條第一項前段，刑法第第一百六十八條、第四十七條第一
項，中華民國九十六年罪犯減刑條例第二條第一項第三款、第七
條，判決如主文。
本案經檢察官乙○○到庭執行職務
中　　華　　民　　國　　96　　年　　12　　月　　25　　日
                  刑事第十五庭  法　官　楊真明
以上正本證明與原本無異。
如不服本判決，應於收受送達後十日內向本院提出上訴書狀（應
敘述具體理由並附繕本），上訴於臺灣高等法院臺中分院。
上訴書狀如未敘述理由，應於上訴期間屆滿後二十日內補提理由
書於本院。
                                書記官　呂苗澂
中　　華　　民　　國　　96　　年　　12　　月　　25　　日
附表
┌──┬─────┬──────┬──────┬────┐
│編號│ 支票號碼 │ 支票金額   │ 退票日期　 │提示人  │
│    │          │（新臺幣）　│(年／月／日)│        │
├──┼─────┼──────┼──────┼────┤
│ 1　│0000000　 │　55,800　　│ 93/1/15　　│賴宏文  │
├──┼─────┼──────┼──────┼────┤
│ 2　│0000000　 │ 150,000　　│ 93/1/15　　│楊秀美  │
├──┼─────┼──────┼──────┼────┤
│ 3　│0000000　 │ 840,000　　│ 93/1/16　　│黃劍雄  │
├──┼─────┼──────┼──────┼────┤
│ 4　│0000000　 │　40,000　　│ 93/3/30　　│陳美智  │
├──┼─────┼──────┼──────┼────┤
│ 5　│0000000　 │ 600,000　　│ 93/2/6　　 │曾淑娟  │
├──┼─────┼──────┼──────┼────┤
│ 6　│0000000　 │　85,000　　│ 93/7/14　　│楊秀美  │
├──┼─────┼──────┼──────┼────┤
│ 7　│0000000　 │　30,000　　│ 93/3/10　　│卓筱媛  │
├──┼─────┼──────┼──────┼────┤
│ 8　│0000000　 │　20,000　　│ 93/4/2　　 │郭璦珍  │
├──┼─────┼──────┼──────┼────┤
│ 9　│0000000　 │　15,000　　│ 93/4/15　　│劉柏青  │
├──┼─────┼──────┼──────┼────┤
│ 10 │0000000　 │　40,000　　│ 93/5/31　　│甲○○  │
├──┼─────┼──────┼──────┼────┤
│ 11 │0000000　 │ 150,000　　│ 93/11/22　 │楊秀美  │
└──┴─────┴──────┴──────┴────┘
附錄本判決論罪科刑法條
中華民國刑法第一百六十八條：
　於執行審判職務之公署審判時或於檢察官偵查時，證人、鑑定
  人、通譯於案情有重要關係之事項，供前或供後具結，而為虛
  偽陳述者，處七年以下有期徒刑。
